【裁判字號】    98,救,5
【裁判日期】    980209
【裁判案由】    訴訟救助
【裁判全文】
臺北高等行政法院裁定
                                         98年度救字第5號
聲  請  人  甲○○
相  對  人  行政院國軍退除役官兵輔導委員會
代  表  人  高華柱（主任委員）
上列聲請人因獎助學金事件，聲請訴訟救助，本院裁定如下：
    主  文
聲請駁回。
聲請程序費用由聲請人負擔。
    理  由
一、按「當事人無資力支出訴訟費用者，行政法院應依聲請，以
    裁定准予訴訟救助。」、「聲請人無資力支出訴訟費用之事
    由應釋明之。」、「前項釋明，得由受訴行政法院管轄區域
    內有資力之人出具保證書代之。」、「民事訴訟法…第284
    條…之規定…於本節準用之。」行政訴訟法第101 條前段、
    第102 條第2 項、第3 項及第176 條分別定有明文；民事訴
    訟法第284 條並規定：「釋明事實上之主張者，得用可使法
    院信其主張為真實之一切證據。但依證據之性質不能即時調
    查者，不在此限。」又所謂無資力，則係指窘於生活，且缺
    乏經濟上之信用而言（最高法院43年度台抗字第152 號判例
    意旨可資參照）；亦即若非取給必需之生活費不能支出訴訟
    費用，且無籌措款項以支出訴訟費用之信用技能，尚難謂之
    為無資力支出訴訟費用。
二、聲請意旨略以：聲請人為學生，無資力支出訴訟費用；且相
    對人違反行政程序法第8 條、憲法增修條文第10條第9 項規
    定、承諾禁反言原則、平等原則等，聲請人顯有勝訴之望云
    云，並提出輔仁大學校園卡及由黃戴寶出具之保證書為證。
三、經查，資力之有無與是否具學生身分，係屬二事，故聲請人
    縱於大學就讀，仍無足證其無資力支出系爭訴訟費用。而由
    聲請人提出之保證書所載：「茲保證訴訟救助人甲○○於鈞
    院97年度訴字第3177號案，需負擔訴訟費用時，保證書人願
    代繳暫免之費用」等語，亦無從認聲請人無資力支出訴訟費
    用，或該保證書出具名義人黃戴寶係有資力之事實，而與前
    揭行政訴訟法第102 條第3 項規定之要件不符。況原告有土
    地及房屋等不動產多筆，96年度財產總額計8,190,043 元，
    復有稅務電子閘門財產所得調件明細表在卷可憑（見本院卷
    第27-33 頁），故從卷內資料尚難認聲請人有何窘於生活而
    無籌措支出系爭訴訟費用之信用技能及資力情事。此外，聲
    請人又未提出其他能即時調查之證據，以釋明其無資力支出
    訴訟費用之主張為真實，核與首揭要件，即屬有間。從而，
    聲請人所為訴訟救助之聲請，乃無法准許，應予駁回。
四、依行政訴訟法第104 條、民事訴訟法第95條、第78條，裁定
    如主文。
中    華    民    國    98    年     2    月    9     日
                    臺北高等行政法院第七庭
                              審判長法  官  林樹埔
                                    法  官  劉穎怡
                                    法  官  林玫君
上為正本係照原本作成。
如不服本裁定，應於送達後10日內向本院提出抗告狀（須按他造
人數附繕本）。
中    華    民    國    98    年     2    月    9     日
                                    書記官  黃玉鈴


司法院資訊處製作；財團法人民間司法改革基金會備份。
